【裁判字號】    94,訴,1707
【裁判日期】    950419
【裁判案由】    誣告
【裁判全文】
臺灣臺北地方法院刑事判決              94年度訴字第1707號
公  訴  人  台灣台北地方法院檢察署檢察官
被      告  甲○○
選任辯護人  謝恩華律師
上列被告因誣告案件，經檢察官提起公訴（94年度偵字第15548
號），本院判決如下：
    主    文
甲○○意圖他人受刑事處分，向該管公務員誣告，處有期徒刑柒
月。
    事    實
一、甲○○係領域科技貿易有限公司（下稱領域公司）之負責人
    ，丙○○為甲○○之前妻，丙○○與丁○○分別擔任領域公
    司之會計及業務員。甲○○明知領域公司為清償王陳桂津之
    借款，遂於民國90年4 月6 日，透過丙○○以領域公司名義
    向丁○○借款新臺幣（下同）1 百萬元，並於同年6 月7 日
    以領域公司財物償還本金1 百萬元，並未有何侵占領域公司
    財物之犯行，竟意圖使丙○○、丁○○2 人受刑事處分，而
    於92年5 月26日，具狀向臺灣臺北地方法院檢察署提出告訴
    ，虛構丙○○、丁○○2 人涉嫌業務侵占等不實之事實，誣
    指丙○○、丁○○2 人涉犯刑法業務侵占罪嫌。嗣經檢察官
    偵查後，認丙○○、丁○○2 人罪嫌不足，而於93年10月30
    日以93年度偵字第2541號為不起訴處分，嗣經領域公司不服
    聲請再議，經臺灣高等法院檢察署於93年12月28日以93年度
    上聲議字第4516號處分書駁回再議確定在案。
二、案經丁○○訴由臺灣臺北地方法院檢察署檢察官偵查起訴。
    理    由
一、訊據被告甲○○矢口否認有何上揭誣告犯行，辯稱：「丙○○向王陳桂津借錢我根本不知情，向丁○○借的那筆錢，當
    時我真的不知道，也沒有同意丙○○去借款，是到了90年4
    月23日才知道，而之後於家庭會議時，雖有講到向丁○○借
    1 百萬元的事，但我要求丙○○拿出借據，丙○○並未提出
    ，因此當時我根本無法求證，所以我並沒有誣告。」云云。
    經查：前揭事實業據證人即被害人丁○○於94年11月16日偵
    查時到庭結證稱：「90年4 月間我有借領域公司1 百萬元，
    是丙○○與我接洽的，丙○○於取得款項後，第2 天被告即
    親自來向我道謝，因為我們都在公司。關於還款一事，丙○○有跟我說他們開家庭會議，因為公司要結束，所以6 月份
    的1 百萬元會先還我，丙○○有和我提到被告知悉且同意此
    事。」（見偵查卷第47頁至第48頁），及證人即被害人丙○○於本院95年3 月29日審理時到庭結證稱：「因為90年2 月
    公司要向德國公司進貨，沒有足夠現金支付貨款，被告要我
    自己想辦法，所以才向王陳桂津借款，開了2 個月的支票，
    但2 個月之後，公司現金還是不夠，我又向被告表示公司現
    金不足，但被告還是要我自己想辦法，所以才又向丁○○借
    錢，而丁○○是被告邀請來公司做事的，且因其未向公司收
    取利息，故被告隔日也有去向丁○○道謝。之後因被告對我
    家暴，所以於90年5 月31日、同年6 月2 日開家庭會議，討
    論公司結束及婚姻等相關問題，在會議中是被告委託我處理
    公司應付帳款的，且會議中就優先清償對於外人丁○○之借
    款部分有達成共識，而被告事後於同年6 月4 日亦有在會議
    記錄上簽名。」（見本院卷第85頁反面至第90頁）等語明確
    ，核與證人楊台針即丙○○之大姐於另案臺灣臺北地方法院
    檢察署93年度偵字第2541號侵占案件93年4 月15日偵查中到
    庭結證稱：「因為發生被告對丙○○家暴，所以於90年5 月
    31日及同年6 月2 日，找了被告、丙○○、楊台針、楊台明
    、聶耀庭、乙○○等6 人開會，協調他們的婚姻及公司狀況
    ，關於公司結算部分，針對公司就丁○○借款1 百萬元部分
    優先償還及應收帳款由丙○○負責處理，達成共識。」（見
    臺灣臺北地方法院檢察署93年度偵字第2541號偵查卷影印卷
    第174 頁），及證人聶耀庭即丙○○之大嫂於另案臺灣臺北
    地方法院檢察署93年度偵字第2541號侵占案件93年4 月15日
    偵查時到庭結證稱：「我有參加2 次會議，開會的情形如楊
    台針所述。」（見同上偵查卷影印卷第175 頁）等情相符；
    雖證人乙○○即被告之母親於本院95年3 月29日審理時到庭
    結證稱：「我有參加那2 次會議，但會中沒有討論過要優先
    清償丁○○借款之事，所以會議記錄不正確，至於有無授權
    丙○○處理公司事務，時間已久，我不記得了。」（見本院
    卷第91頁反面至第92頁）云云，惟參以證人乙○○前於臺灣
    臺北地方法院檢察署93年度偵字第2541號侵占案件93年4 月
    15日偵查中之證述：「我有參加過2 次會議，因我不是公司
    股東或員工，所以對丁○○之借款部分並不清楚，但會議中
    有討論由丙○○協調處理應收帳款之事。」（見臺灣臺北地
    方法院檢察署93年度偵字第2541號偵查卷影印卷第175 頁）
    等語，2 次證述內容顯不相符，故證人乙○○前揭證詞，是
    否可信，要非無疑。此外，復有臺灣銀行優惠儲蓄存款綜合
    服務存摺影本及90年6 月2 日會議記錄與90年6 月4 日被告
    簽署之記錄資料影本各1 份在卷（見同上偵查卷影印卷第27
    頁至第28頁、第151 頁至第155 頁）可稽。綜前所述，應足
    認被告對於被害人丙○○因領域公司資金不足，而向被害人
    丁○○借款1 百萬元之事，顯已知悉，並於90年6 月4 日在
    會議記錄資料上簽名表示同意，而由被害人丙○○依90年5
    月31日、同年6 月2 日之會議決議處理領域公司應收帳款及
    應付帳款，且領域公司優先清償被害人丁○○1 百萬元借款
    等情至為明顯。再查：本案被害人丙○○、丁○○2 人確因
    被告於92年5 月26日具狀向臺灣臺北地方法院檢察署提出涉
    嫌業務侵占之告訴，而受到刑事偵查，嗣因罪嫌不足，經臺
    灣臺北地方法院檢察署於93年10月30日以93年度偵字第2541
    號為不起訴處分，復經領域公司不服聲請再議，經臺灣高等
    法院檢察署於93年12月28日以93年度上聲議字第4516號處分
    書駁回再議確定，此亦有上開不起訴處分書及駁回再議處分
    書影本各1 份在卷（見本院卷第59頁至第65頁）可按，而被
    告明知被害人丙○○、丁○○2 人並無上揭業務侵占之犯行
    ，仍設詞捏造，顯見被告意圖使渠等受刑事處分，始捏造前
    開情狀並對之提出業務侵占之指控無訛。綜前所述，被告上
    開所辯，核屬事後卸飾之詞，委無足採。本件事證已臻明確
    ，被告上揭犯行洵堪認定。
二、核被告所為，係犯刑法第169 條第1 項之誣告罪。又誣告罪
    所保護之法益為國家之審判權及懲戒權，個人雖不免因誣告
    行為而受害，惟此乃國家進行不當審判或懲戒程序所發生之
    結果，與誣告行為不生直接關係；誣告人者雖有使人受刑事
    或懲戒處分之故意，但祇能就其誘起審判或懲戒程序之原因
    令負罪責，故以一書狀或以言詞同時誣告數人者，僅能成立
    一個誣告罪，無適用刑法第55條前段從一重處斷之餘地（最
    高法院49年度臺上字第883 號判例及95年度臺上字第29號判
    決意旨可資參照），是被告以一狀同時誣告被害人丙○○、
    丁○○2 人，應僅成立一誣告罪，無想像競合犯之適用，合
    先敘明。爰審酌被告以虛偽之事實申告被害人等犯罪，意圖
    使被害人等受刑事處分之動機、及其犯罪目的、手段、品行
    、智識程度，及被害人等有受刑事處罰之危險，及其犯罪後
    復飾詞狡辯，不知悔改等一切情狀，量處如主文所示之刑。
據上論斷，應依刑事訴訟法第299 條第1 項前段，刑法第169 條
第1 項，判決如主文。
本案經檢察官黃紋綦到庭執行職務。
中    華    民    國    95    年    4     月    19    日
                  刑事第七庭審判長法  官  梁耀鑌
                                  法  官  蕭清清
                                  法  官  蔡正雄
上正本證明與原本無異。
如不服本判決，應於判決送達後10日內向本院提出上訴狀（應抄
附繕本）。告訴人或被害人如對於本判決不服者，應具備理由請
求檢察官上訴，其上訴期間之計算係以檢察官收受判決正本之日
期為準。
                                  書記官  葉潔如
中    華    民    國    95    年    4     月    19    日
附錄本案論罪科刑所依據之法條：
中華民國刑法第169條
(誣告罪)
意圖他人受刑事或懲戒處分，向該管公務員誣告者，處7 年以下
有期徒刑。
意圖他人受刑事或懲戒處分，而偽造、變造證據，或使用偽造、
變造之證據者，亦同。


司法院資訊處製作；財團法人民間司法改革基金會備份。
